【裁判字號】    95,交上訴,16
【裁判日期】    950509
【裁判案由】    過失致死等
【裁判全文】
臺灣高等法院刑事判決                95年度交上訴字第16號
上  訴  人  臺灣宜蘭地方法院檢察署檢察官
被      告  丙○○
被      告  戊○○
上列一人
選任辯護人  許明桐  律師
            毛仁全  律師
上列上訴人因被告等過失致死等案件，不服臺灣宜蘭地方法院94
年度交訴字第4號，中華民國95年1月12日第一審判決（起訴案號
：臺灣宜蘭地方法院檢察署94年度偵字第 247號），提起上訴，
本院判決如下：
    主  文
原判決撤銷。
丙○○從事業務之人，因業務上之過失致人於死，處有期徒刑貳
年。
戊○○因過失致人於死，處有期徒刑壹年陸月。
    事  實
一、丙○○為職業大貨車司機，為從事駕駛業務之人，於民國93
    年8月7日下午4時20分許，駕駛車牌號碼 689-KC營業用半聯
    結車，沿宜蘭縣省道台二線由南往北行駛，行經該公路段11
    7公里300公尺無號誌石城休息站出入口處，本應注意該路段
    限速為60公里，又汽車行經無號誌公共場所出入口處，均應
    減速慢行，作隨時停車之準備，依當時情形天候晴、有日間
    自然光線、直路、路面乾燥無不能注意之情事，竟疏未注意
    以時速80公里之速度超速行駛，並貿然通過石城休息站出入
    口，適有戊○○駕駛車牌號碼 L9-7105號自用小客車，搭載
    丁○○、蘇瑞芬、郭孟書、郭季昀、郭靖海，沿同路段由北
    往南行駛，於上述地點欲左轉進入石城休息站時，本應注意
    汽車行駛至該路口時，轉彎車應禮讓直行車先行，且依當時
    情形，無不能注意之情事，竟亦疏未注意禮讓直行車先行即
    貿然左轉進入石城休息站，2 車因而發生碰撞，戊○○因而
    受有肝臟挫傷、內出血之傷害；丁○○受有肋骨氣胸之傷害
    （此部分未據提出告訴）；蘇瑞芬、郭孟書、郭季昀均因多
    重外傷出血性休克於送醫前死亡；郭靖海頭部外傷併顱內出
    血，經送醫不治死亡。車禍發生後時任宜蘭縣警察礁溪分局
    大里派出所警員甲○○於現場 150公尺處之石城稽查站聽聞
    撞擊聲即至現場處理，到達時丙○○在場，經警詢問始承認
    為事人。戊○○因傷重昏迷於所駕駛之自小客車駕駛座上，
    警員甲○○因而知悉戊○○亦為肇事人。
二、案經戊○○告訴及臺灣宜蘭地方法院檢察署檢察官自動檢舉
    偵查後聲請簡易判決處刑。
    理  由
一、訊據被告丙○○坦承為從事業務之人，因業務上之過失於上
    述時間地點，駕駛車輛，造成告訴人戊○○受有前述傷害、
    被害人郭靖海、蘇瑞芬、郭孟書、郭季昀死亡之結果；被告
    戊○○坦承駕駛車輛，搭載丁○○、蘇瑞芬、郭孟書、郭季
    昀、郭靖海，因自己之過失，造成被害人郭靖海、蘇瑞芬、
    郭孟書、郭季昀死亡之結果。被告丙○○、戊○○之自白，
    ，核與被害人家屬郭靖海之母乙○○○、之兄郭嘯天指訴郭
    靖海、蘇瑞芬、郭孟書、郭季昀因被告丙○○、戊○○分別
    所駕車輛發生撞擊之車禍而死亡等情相符，並有被告丙○○
    之駕駛執照影本、交通事故調查報告表、現場圖、現場照片
    等物可參。而被害人郭靖海、蘇瑞芬、郭孟書、郭季昀確因
    本件車禍死亡，亦經檢察官督同法醫師相驗屬實，並製有相
    驗屍體證明書、驗斷書及勘驗筆錄可憑。又告訴人戊○○受
    有上述傷害，亦有馬偕紀念醫院出具之診斷證明書、財團法
    人羅許基金會羅東博愛醫院出具之診斷證明書在卷足參（參
    見臺灣宜蘭地方法院檢察署93年度相字第 274號第95、96頁
    ）。
二、經查：
    (一)本件車禍發生地點為宜蘭縣省道台二線無號誌石城休息站
      出入口處，已據被告丙○○、戊○○自承在卷，並經時任
      宜蘭縣警察局礁溪分局大里派出所警員甲○○到庭結證屬
      實。另本件車禍發生後，被告戊○○所駕車輛最後停止於
      石城休息站出入口靠近北方之停車格附近位置，車身整體
      呈現朝東北之斜停狀態，胎痕及刮地痕大致由西南往東北
      方向延伸幾已橫跨石城休息站整個出入口，又其車刮地痕
      之起始點位於北上車道靠近該路口南邊之分向限制線與車
      道線之間，距車道線約1.1公尺，距分向限制線約2.6公尺
      （現場圖標示車道線與分向限制線寬 3.7公尺，減去距車
      道線約1.1公尺為2.6公尺），刮地痕起始點並未壓及車道
      線或分向限制線等情，此有道路交通事故現場圖可憑。可
      見告訴人戊○○當時左轉時，雖轉彎半徑較大，有略駛過
      該路口中心再左轉之情形，惟因尚未壓及車道線或分向限
      制線，應認尚在石城休息站出入口之範圍，被告丙○○辯
      稱，告訴人戊○○於左轉彎時有跨及分向限制線之違規云
      云，洵難採認。
    (二)按行車速度，依速限標誌或標線之規定，又行經無號誌之
      岔路口或公共場所出入口，均應減速慢行，作隨時停車之
      準備。另轉彎車應讓直行車先行，道路交通安全規則第93
      條第1項前段、第2款、第 102條第1項第6款定有明文。本
      件車禍發生之路段速限為60公里，此有道路交通事故調查
      報告表(一)在卷可稽，被告丙○○竟疏未注意上開規定而以
      80公里之高速行駛，有行車紀錄器行車速度資料可資佐證
      ，復其行經該處無號誌公共場所出入口範圍內，應減速慢
      行，作隨時停車之準備，竟疏未注意貿然通過該路口；被
      告戊○○處於左轉彎未完成之狀態，為轉彎車，應禮讓直
      行車先行，亦疏未注意上開規定讓行，且依當時情形又無
      不能注意之情事，渠等均有過失甚明。又本件車禍經送台
      灣省基宜區車輛行車事故鑑定委員會鑑定結果，認被告 2
      人對於車禍之發生同為肇事原因，亦同此認定，此有前揭
      委員會93年11月10日基宜鑑字第0935001806號函所附之鑑
      定意見書可憑（參見前揭相字卷第 101頁），則被害人郭
      靖海、蘇瑞芬、郭孟書、郭季昀之死亡，均係被告 2人前
      開過失行為所致；告訴人戊○○之傷勢，則為被告丙○○
      前開過失行為所致，均當具因果關係。是綜上所論，被告
      丙○○、戊○○過失致死犯行均堪認定。
三、被告丙○○係從事駕駛業務之人，其因業務上之過失致被害
    人郭靖海、蘇瑞芬、郭孟書、郭季昀死亡，告訴人戊○○受
    有傷害，核其所為係犯刑法第276條第2項、第284條第2項前
    段之罪。被告丙○○以 1過失行為，觸犯數罪名，為想像競
    合犯，應從 1重之刑法第276條第2項之業務上過失致人於死
    罪處斷。被告戊○○因過失致被害人郭靖海、蘇瑞芬、郭孟
    書、郭季昀死亡，核其所為係犯刑法第276條第1項之過失致
    人於死罪，被告戊○○以 1過失行為，觸犯數罪名，為想像
    競合犯，應從 1重之過失致人於死罪處斷。車禍發生後時任
    宜蘭縣警察礁溪分局大里派出所警員甲○○於現場 150公尺
    處之石城稽查站聽聞撞擊聲即至現場處理，到達時被告丙○○在場，已離開大貨車駕駛座，經警詢問始當場承認為肇事
    人，在詢問丙○○之前，警員曾詢問戊○○後面車子上之親
    屬，已知丙○○是大貨車之司機，又被告戊○○因傷重昏迷
    於所駕駛之自小客車駕駛座上，警員甲○○因而知悉被告戊○○亦為肇事人等情，業據證人甲○○到庭結證屬實，被告
    丙○○經警詢問始當場承認為肇事人，不符合自首要件，併
    此敘明。
四、原審以被告2 人犯罪事證明確，予以論罪科刑，固非無見。
    惟查：(1)被告丙○○經警詢問始當場承認為肇事人，在此之
    前，警員已知悉被告丙○○係大貨車之肇事司機，不符合自
    首要件，原判決誤認為自首予以減輕其刑，尚有未洽；(2)被
    告丙○○為職業駕駛人，理應遵守交通規則按照限速駕駛，
    竟於行經應減速慢行之公共場所出入口處反超速行駛，致被
    害人一家四人慘死輪下，其過失非輕；另被告戊○○載送老
    幼婦孺遠赴宜蘭，亦疏未注意禮讓直行車先行，即貿然左轉
    進入石城休息站，2 車因而發生碰撞，嚴重疏於注意，致釀
    成四人死亡，過失顯屬重大，原審量刑均屬過輕，公訴人循
    告訴人乙○○○所請上訴意旨執此指摘原判決不當，為有理
    由，應由本院將原判決撤銷改判，爰審酌本件車禍之發生造
    成4人死亡，2人受傷之重大傷亡結果，郭靖海及蘇瑞芬一家
    僅餘幼女令人遺憾之悲劇，被告丙○○車速過快，行經公共
    場所出入口未減速慢行；被告戊○○則疏未停讓直行車，被
    告2人應同負肇事責任，茲被告戊○○於94年4 月12日下午1
    時30分在台灣士林地方法院民事庭與被害人家屬乙○○○於
    法官面前達成調解，並將賠償金提存於該院，此有該院94年
    度家移調字第 7號調解筆錄、提存書影本在卷可參，嗣乙○○○雖提出撤銷前開調解之訴訟，惟經台灣士林地方法院以
    94年度調家訴字第 2號駁回其訴，並經本院94年度家上字第
    283 號民事判決駁回上訴在案，雖被害人家屬乙○○○不承
    認該次調解之效力，並進而表明不願原諒被告戊○○之行為
    ，但被告戊○○既與被害人家屬乙○○○調解成立，並進而
    提存調解成立之賠償金，犯後態度良好，仍應列為被告戊○○量刑之參考；另被告丙○○為職業大貨車司機，為從事業
    務之人，又其駕駛營業用聯結車，車身巨大，應體認若未加
    注意交通安全致發生車禍，必造成重大傷亡之結果，卻猶超
    速行駛，且被告丙○○終未與被害人家屬乙○○○、告訴人
    戊○○達成和解，兼衡被告 2人素行、犯後態度等一切情狀
    ，分別量處如主文第2項所示之刑，以示懲儆。
據上論斷，應依刑事訴訟法第369條第1項前段、第364條、第299
條第1項前段，刑法第276條第1項、第2項、第284條第2項前段、
第55條前段、罰金罰鍰提高標準條例第1條前段，判決如主文。
本案經檢察官鄭富銘到庭執行職務。
中    華    民    國    95    年    5    月     9     日
                  刑事第一庭審判長法  官  蔡 長 溪
                                  法  官  林 俊 益
                                  法  官  陳 春 秋
以上正本證明與原本無異。
丙○○部分如不服本判決，應於收受送達後10日內向本院提出上
訴書狀，其未敘述上訴之理由者並得於提起上訴後10日內向本院
補提理由書（均須按他造當事人之人數附繕本）。
戊○○部分不得上訴。
                                  書記官  李 家 敏
中    華    民    國    95    年    5     月    10    日
附錄：本案論罪科刑法條
刑法第276條第1項、第2項
因過失致人於死者，處二年以下有期徒刑、拘役或二千元以下罰
金。
從事業務之人，因業務上之過失犯前項之罪者，處五年以下有期
徒刑或拘役，得併科三千元以下罰金。
刑法第284條第1項
因過失傷害人者，處六月以下有期徒刑、拘役或五百元以下罰金
，致重傷者，處一年以下有期徒刑、拘役或五百元以下罰金。


司法院資訊處製作；財團法人民間司法改革基金會備份。
